臺灣高等法院臺中分院刑事判決　　　　　　　　　九十三年度交上訴字第六七三號
　　上　訴　人　臺灣臺中地方法院檢察署檢察官
　　被　　　告　乙○○
右上訴人因被告公共危險等案件，不服臺灣臺中地方法院九十三年度交訴字第六號，
中華民國九十三年三月三十日第一審判決（起訴案號：臺灣臺中地方法院檢察署九十
二年度偵字第二三四三一號），提起上訴，本院判決如左：
    主      文
上訴駁回。
    事      實
一、乙○○未考領汽車駕駛執照，於民國九十二年十一月二十三日上午五時許，未經
    允許擅自駕駛其父謝明華所有車號Ｂ八－六五三八號自用小客車，沿臺中縣大里
    市○里路由東向西行駛，於同日上午五時四十分許途經大里路五０一巷之無號誌
    交岔路口前時，原應注意行車速度，依標誌或標線之規定，無標誌或標線者，在
    市區道路，時速不得超過五Ｏ公里；又汽車行經無號誌交岔路口，應減速慢行，
    作隨時停車之準備；再汽車駕駛人駕駛汽車應注意車前狀況，並隨時採取必要之
    安全措施，而依當時天氣雨、晨光、路面潮濕無缺陷、亦無障礙物、視距良好，
    並無不能注意之情形，詎其疏未注竟，猶以時速至少八十公里之超速行駛，且行
    經交岔路口未減速慢行，及未注意車前狀。適蘇秋龍騎乘踏車自大里路五百
    零一巷與大里路交岔路口處，由南向北穿越大里路後，沿大里路往西向烏日鄉方
    向行駛，亦疏未注意應行駛於慢車道而仍沿快車道騎乘至同路五二０號前，乙○
    ○見狀煞車不及，不慎自後撞及蘇秋龍所騎乘之踏車，致蘇秋龍人車倒地。乙
    ○○駕車肇事後竟未下車察看，反加速逃離現場，蘇秋龍嗣經路人發現送醫，終
    因頭部外傷顱腦損傷，延至同日上午六時四十分許不治死亡，乙○○則經警於同
    年月二十六日十五時許，循線查獲。
二、案經臺中縣警察局霧峰分局報請臺灣臺中地方法院檢察署檢察官偵查起訴。
    理      由
一、右開犯罪事實，業據被告乙○○於警訊、偵查、原審及本院審理時坦承不諱，核
    與證人即發現被害人蘇秋龍被害之林苑芬，及被告之父謝明華分別證述肇事經過
    與被告用車之情節相符，並有道路交通事故調查報告表、現場圖及車禍現場相片
    、原審勘驗筆錄、履勘現場照片、內政部警政署刑事警察局鑑驗書等件在卷足證
    。而被害人蘇秋隆確因本件車禍，致受頭部外傷顱腦損害不治死亡，亦經臺灣臺
    中地方法院檢察署檢察官督同法醫師相驗明確，製有相驗屍體證明書、驗斷書及
    勘驗筆錄等在卷可憑。按按行車速度，依標誌或標線之規定，無標誌或標線者，
    在市區道路，時速不得超過五Ｏ公里；又汽車行經無號誌交岔路口，應減速慢行
    ，作隨時停車之準備；再汽車駕駛人駕駛汽車應注意車前狀況，並隨時採取必要
    之安全措施，道路交通安全規則第九十三條第一項第一款、第三款、第九十四條
    第三項分別訂有明文。依卷附道路交通事故調查報告表及現場圖所示，事故地點
    係臺中縣大里市○里路○○里路五百零一巷之交岔路口，依肇事後現場跡證觀之
    ，大里路與大里路五百零一巷口交岔路口西向車道，距路口西側三、五公尺處慢
    車道上有鋁罐類之散落物，距路口西側九、二公尺處起快車道，有大量散落物、
    紙箱等，路面並遺有自用小客車煞車痕八、五公尺，及腳踏車刮地痕，足見該鋁
    罐散落起點附近應係撞擊之第一位置。參之證人林苑芬（住同右市○里路五０三
    號之一，即五０一巷旁）證述肇事前，曾見被害人由其住處前經過，是以被害人
    當時之行車方向應係由大里路五百零一巷口橫越大里路後，至對向車道後往烏日
    方向直行，且仍行駛於快車道上，致撞擊後散落物大量集中於快車道。而被告明
    知行車速度，依標誌或標線之規定，無標誌或標線者，在市區道路，時速不得超
    過五Ｏ公里，其於本院自承仍以時速至少八十公里之速度前進，且行經無號誌交
    岔路口，未減速慢行，作隨時停車之準備，亦未注意車前狀況，依當時客情況，
    既無不能注意之情形，竟疏未注意，致撞擊被害人腳踏車之後方，被告自有過失
    。至本件事故現場經原審於準備程序中履勘現場結果，現場係劃有機慢車專用道
    之道路，被害人所騎之腳踏車係屬慢車，應行駛於機慢車專用道，而不應行駛於
    快車道上，然此僅係被害人是否與有過失之問題，並不因此解免被告過失之責任
    。而被告之過失行為與被害人之死亡間具有相當因果關係，被告過失致死之犯行
    洵堪認定。次按汽車駕駛人駕駛汽車肇事致人受傷或死亡，應即採取救護或其他
    必要措施，並向警察機關報告，不得駛離或逃逸，道路交通管理處罰條例第六十
    二條定有明文。本件被告駕駛車輛撞擊被害人致其人車倒地，且對告訴人當場受
    有傷害甚至可能死亡已有認識，其竟未採取救護或其他必要措施，並向警察機關
    報告，即逕行駕車離去，嗣經警循線查獲，其肇事逃逸已甚灼然。是被告肇事逃
    逸之犯行，亦堪以認定。
二、核被告所為，係犯刑法第二百七十六條第一項之過失致人於死罪，及同法第一百
    八十五條之四之肇事逃逸罪。又被告未考領駕照，業據被告供承在卷，其未考領
    駕照駕車肇事，依法應負刑事責任，過失致死部分應依道路交通管理處罰條例第
    八十六條第一項加重其刑。原審法院因認被告罪證明確，適用刑法第二百七十六
    條第一項、第一百八十五條之四、第五十一條第五款，道路交通管理處罰條例第
    八十六條第一項，罰金罰鍰提高標準條例第一條前段規定，審酌被告過失程度、
    被害人蘇秋龍因本件車禍事故死亡，所生危害重大，被告肇事後更棄被害人於不
    顧，其罪行甚重，然被告到案後坦承犯行，犯罪後態度尚稱良好等一切情狀，就
    其所犯過失致人於死部分，量處有期徒刑十月，肇事逃逸部分，量處有期徒刑八
    月，並依法定其應執行刑為有期徒刑一年四月，核其認事用法，並無違誤，量刑
    亦屬允當，應予維持。檢察官依被害人之配偶請求上訴意旨以原審量刑過輕，並
    執以指摘原判決不當，並無理由，應予駁回。
據上論斷，應依刑事訴訟法第三百六十八條，判決如主文。
本案經檢察官甲○○到庭執行職務。
中      華      民      國      九十三  年      七      月      八      日
                                臺灣高等法院臺中分院刑事第六庭
                                      審判長法  官  李  文  雄
                                            法  官　陳　嘉　雄
                                            法　官　邱　顯　祥
右正本證明與原本無異。
過失致人於死部分不得上訴。
肇事逃逸部分得上訴。
如不服本判決應於收受送達後十日內向本院提出上訴書狀，其未敘述上訴之理由者並
得於提起上訴後十日內向本院補提理由書（均須按他造當事人之人數附繕本）。
                                            書記官  陳  桂  芬
中      華      民      國      九十三  年      七      月      九      日
                                                                        Ａ
